【裁判字號】    98,裁,1630
【裁判日期】    980625
【裁判案由】    綜合所得稅
【裁判全文】
最  高  行  政  法  院  裁  定
                                      98年度裁字第1630號
上  訴  人  甲○○
訴訟代理人  吳怡諒
被 上訴 人  財政部高雄市國稅局
代  表  人  陳金鑑
上列當事人間綜合所得稅事件，上訴人對於中華民國98年2月25
日高雄高等行政法院97年度簡字第235號判決，提起上訴，本院
裁定如下：
    主  文
上訴駁回。
上訴審訴訟費用由上訴人負擔。
    理  由
一、按對於適用簡易程序之裁判提起上訴，須經本院許可。前項
    許可，以訴訟事件所涉及之法律見解具有原則性者為限，行
    政訴訟法第235條定有明文。所謂法律見解具有原則性，係
    指該訴訟事件所涉及之法律問題意義重大，而有加以闡釋之
    必要而言。
二、本件上訴人對於高等行政法院適用簡易程序所為之判決，提
    起上訴，係以：原判決援引財政部民國94年3月30日台財稅
    字第09400060670號函，否准上訴人主張得扣減出租之必要
    費用以計算受益人（即上訴人）所得，復未敘明理由，原判
    決違反行政訴訟法第125條第1項及第133條規定，有判決不
    適用法規或適用不當及理由不備或矛盾之違法；上訴人於原
    審主張信託受託出租之必要費用，是否轉嫁與委託人或受託
    人負擔，不影響該支出必然發生及可扣除之事實乙節，原判
    決恝置不論，並謂上訴人無成本費用發生，原判決有違行政
    程序法第9條、第36條及第43條規定，有適用法律錯誤且不
    備理由之違法；原審將法定由受託人負擔之折舊與稅捐解釋
    為由委託人負擔，原判決完全誤解法律，且本件信託合約書
    亦未記載相關費用由何人負擔，原判決認受益人無須負擔費
    用，其有違論理法則，且原判決援用財政部97年1月7日台財
    稅字第09604565620號函顯然不當，亦有違平等原則；原判
    決對上訴人所主張之信託收支計算表未指導人民如何填報、
    租賃所得計算於本件不合理、本件有違明確性原則及不當聯
    結禁止原則等節，皆未予敘明，原判決有不備理由之違法等
    語，為其論據。查原判決以所得稅法第3條之4明定信託財產
    之成本、費用及必要損耗，係由信託財產之受託人依規定自
    各項所得額中減除，尚非謂信託財產之「受益人」取得信託
    財產之孳息受益後，由受益人自行減除信託財產之成本、費
    用及必要損耗等支出。又自信託財產之移轉信託登記於受託
    人，受託人以信託財產權利人之名義管理信託財產，就該信
    託財產對外為有權管理及處分權人，則信託財產收入之成本
    、必要費用及損耗，原則上係專由信託財產之受託人自信託
    專戶支付之，信託財產之各類所得之成本、費用及必要損耗
    ，自應由信託專戶支出，則信託財產之「受託人」依法減除
    信託財產之成本、必要費用及損耗後，給付予信託財產之受
    益人，即符合收入與成本、費用配合原則。本件信託財產之
    原所有權人洪博文（上訴人之父）委託莊瑞鶯（洪博文配偶
    ）管理信託土地及建物所有權，成立「莊瑞鶯受託信託財產
    專戶」，並將信託財產信託登記予「莊瑞鶯受託信託財產專
    戶」，系爭信託契約約定本金自益、孳息他益，信託財產之
    孳息收益由受益人即上訴人及訴外人洪百川（洪博文之父）
    享有各2分之1。則上訴人既非信託財產之所有權人或受託人
    ，上訴人就信託財產自無成本、費用及必要損耗等支出，且
    上訴人依信託契約約定僅單純取得信託財產之孳息收益租賃
    所得，並無負擔信託財產之成本、費用及必要損耗等支出，
    故上訴人自不得主張減除信託財產之成本、費用及必要損耗
    等支出。準此，本件信託財產縱有43%之成本、費用及必要
    損耗等支出，亦非上訴人取得本年度系爭租賃所得所支出之
    成本或必要費用，自應由信託財產之「受託人」依所得稅法
    之規定，將信託財產之租賃所得減除成本、費用及必要損耗
    ，始符合收入與成本、費用配合原則。本件受託人莊瑞鶯95
    年度信託所得申報及信託財產收支計算表之記載，受託人莊
    瑞鶯自行申報95年度信託財產所得，收入總額為新臺幣（下
    同）3,630,000元、成本總額為0元、費用總額為0元；信託
    財產各類所得憑單記載上訴人95年度自信託財產專戶取得所
    得總額1,815,000元，被上訴人按受託人莊瑞鶯申報數額核
    定上訴人95年度取得之所得數額，即屬有據等情，業於理由
    中論述綦詳，其認事用法悉無違誤。上訴理由無非就原審取
    捨證據、認定事實之職權行使，指摘其為不當，並就原審已
    論斷者，泛言未論斷，或就原審所為論斷，泛言有違論理法
    則、經驗法則、不適用法規及適用不當之違法，並無所涉及
    之法律見解具有原則性之情事。上訴人提起上訴，依首開規
    定及說明，不應許可，其上訴難謂合法，應予駁回。
三、據上論結，本件上訴為不合法。依行政訴訟法第249條第1項
    前段、第104條、民事訴訟法第95條、第78條，裁定如主文
    。
中    華    民    國    98    年    6     月    25    日
                    最高行政法院第一庭
                        審判長法官  鄭  淑  貞
                              法官  鄭  忠  仁
                              法官  黃  本  仁
                              法官  帥  嘉  寶
                              法官  胡  方  新
以  上  正  本  證  明  與  原  本  無  異
中    華    民    國    98    年    6     月    26    日
                              書記官  郭  育  玎


司法院資訊處製作；財團法人民間司法改革基金會備份。
